【裁判字號】    98,訴,92
【裁判日期】    981022
【裁判案由】    違反藥事法
【裁判全文】
臺灣桃園地方法院刑事判決                98年度訴字第92號
公  訴  人  臺灣桃園地方法院檢察署檢察官
被      告  甲○○
上列被告因違反藥事法案件，經檢察官提起公訴（97年度偵字第
13028 號），本院判決如下︰
    主  文
甲○○輸入禁藥，處有期徒刑伍月，扣案如附表所示之物均沒收
。
    事  實
一、甲○○明知輸入任何藥品，非將藥品之成分、規格、性能、
    製法之要旨、檢驗規格與方法及有關資料及證件，連同原文
    和中文標籤、原文和中文仿單及樣品，申請中央衛生主管機
    關查驗登記，經核准發給藥品許可證後，不得為之，竟基於
    輸入禁藥之犯意，於民國96年10月11日，在大陸地區廣東省
    珠海市某藥局，以每盒約新臺幣（下同）600 元之代價，購
    入未經主管機關核准輸入之「三體牛鞭勃動力」152 瓶及「
    七鞭回春樂膠囊」165 瓶等禁藥，再於96年10月13日自澳門
    搭乘復興航空GE352 號班次班機返回臺灣地區，且將上開藥
    品藏匿於托運行李內，以此方式將上開藥品輸入臺灣地區。
    嗣於96年10月13日下午2 時30分許，在桃園縣大園鄉桃園國
    際機場入境通關檢查時，為財政部臺北關稅局海關人員查獲
    ，並扣得上開藥品。
二、案經財政部臺北關稅局移送臺灣桃園地方法院檢察署檢察官
    偵查起訴。
    理  由
甲、證據能力部分
一、本件認定事實所引用之桃園地方法院檢察署檢察官93年度偵
    字第1964號、93年度偵字第1965號起訴書，本院93年度訴字
    第557 號刑事判決書、財政部臺北關稅局97年5 月26日北稽
    法移字第0970097021號函及所附扣押收據暨搜索筆錄、臺灣
    桃園地方法院扣押物品清單、被告法務部入出境資訊連結作
    業查詢資料之書證，及扣案「三體牛鞭勃動力」共152 瓶、
    扣案「七鞭回春樂膠囊」共165 瓶之物證，檢察官、被告及
    其辯護人並未主張排除前開書證、物證之證據能力，且迄於
    本院言詞辯論終結前均未表示異議，本院審酌前開書證、物
    證並無證據證明係公務員違背法定程序所取得，「書證部分
    」復無刑事訴訟法第159 條之4 之顯有不可信之情況與不得
    作為證據之情形，本件認定事實所引用之上開證據，均認為
    有證據能力。
乙、認定犯罪事實之依據及理由
一、訊據被告甲○○固坦承於上開時、地，未經主管機關核准而
    輸入「三體牛鞭勃動力」152 瓶及「七鞭回春樂膠囊」165
    瓶，惟否認有何輸入禁藥犯行，辯稱：我不知道這些藥品要
    申報。我攜帶進口之藥品是要自用，而且因為頻尿，每天必
    須服用3 次，1 次1 顆。其中一部分藥品是要帶回來送給朋
    友，我朋友鄭鴻裕也有託我買云云。惟查：
（一）按輸入藥品，應依藥事法第39條規定將其成分、規格、性
      能、製法之要旨，檢驗規格與方法及有關資料或證件，連
      同標籤、仿單及樣品，並繳納證書費、查驗費，申請中央
      衛生主管機關（行政院衛生署）查驗登記，經核准發給藥
      品許可證後，始得由藥品許可證所有人及其授權者輸入，
      藥事法第39條定有明文；而未經依藥事法第39條之規定申
      請核准擅自輸入之藥品，除係旅客或隨交通工具服務人員
      攜帶自用藥品進口者外，即係屬藥事法第22條第2 款前段
      之禁藥，藥事法第2 條第2 款、藥事法施行細則第6 條亦
      設有明文。經查，被告甲○○前於93年間在大珠海陸地區
      購買「三體牛鞭勃動力」膠囊38盒及性質類似之「牛寶膠
      囊」4 盒，並自澳門地區搭機返臺而將上開藥品輸入我國
      ，經臺灣桃園地方法院檢察署檢察官以93年度偵字第1964
      號、93年度偵字第1965號提起公訴，嗣經本院以93年度訴
      字第557 號刑事判決判決無罪，此有上開起訴書、判決書
      附卷可稽。而揆諸本院93年度訴字第557 號刑事判決書內
      容，其載明：「扣案之『三體牛鞭勃動力膠囊』及『牛寶
      膠囊』經行政院衛生署藥物食品檢驗局檢驗結果，二者均
      含有Ｓｉｌｄｅｎａｆｉｌ西藥成分，則有該局92年4 月
      11日藥檢參字第0929206330號檢驗成績書、行政院衛生署
      中醫藥委員會衛中會藥字第0920008102號函各1 紙在卷可
      按，依藥事法第22條第1 項第2 款規定，均屬禁藥無誤。
      」、「按（海關人員）蕭玉康所稱之攜帶藥物數量法定標
      準，當係指『出入境旅客報關需知』第5 項第4 點規定之
      數額，即『‧‧‧中藥成藥每種12瓶（盒），惟總數不得
      逾36瓶（盒）‧‧‧』而言。」等語甚詳。而被告於本院
      審理中亦供稱：「（審判長問：是否知道這個是禁藥？）
      上次判決的時候有說這個是禁藥。（審判長問：既然上次
      判決說這個是禁藥，你也有收到判決書，代表說你也知道
      這個是禁藥，為何你還要帶回來？）因為我自己要吃，這
      個是可以帶，不是不可以帶進來。（審判長問：誰說可以
      帶？）因為海關沒有規定這個東西不可以帶。（審判長問
      ：禁藥不能帶，上次判決已經說過一遍了，你也知道這是
      禁藥，為何還要再帶？）他是說少量可以帶，不是說都不
      能進來。」等語明確。是被告既已歷經前次偵審程序及判
      決結果，其當對「三體牛鞭勃動力」係屬藥品，且未經核
      准輸入之藥品且倘非供自用則屬禁藥一節，自當知之甚詳
      ，且就海關係依「出入境旅客報關需知」作為認定攜帶藥
      物數量是否逾自用標準之依據一情，亦當有所認識。再者
      ，本件扣案「三體牛鞭勃動力」共10盒（每盒15瓶）又2
      瓶，共計152 瓶；扣案「七鞭回春樂膠囊」共11盒（每盒
      15瓶），共計165 瓶，此有財政部臺北關稅局97年5 月26
      日北稽法移字第0970097021號函及所附扣押收據暨搜索筆
      錄1 份、臺灣桃園地方法院扣押物品清單1 紙附卷可稽。
      又扣案「三體牛鞭勃動力」1 盒內有15小瓶，1 小瓶內有
      9 顆膠囊，藥瓶之仿單有載明作用機理、功能與主治，功
      能與主治之部分載明「壯陽補腎、強精增髓、補氣益血、
      固本生精，主治陽痿、早洩、性欲減退、房事過度、男女
      性功能障礙、神疲乏力、腰痠膝軟、畏寒知冷、夜尿頻多
      等症，尤其對舉而不堅、房事時間短暫有獨到功效」，用
      法及用量載明「本品見效佳，應在房事前1 小時服用，每
      次3 粒，心臟病、糖尿病患者，口服1 日1 次，每次1 粒
      ，睡前或早上開水送服，保存期限24個月」，外盒載明「
      安徽三體醫藥保健品公司榮譽出品」；扣案「七鞭回春樂
      膠囊」外盒載明「山西仁源堂藥業有限公司」，批准文號
      ZZ-0000-0000- 晉衛藥准字（1996）第149014號，1 盒內
      裝15小瓶，每瓶10粒，使用說明書功能主治欄載明「補腎
      壯陽、補氣益血、強精增髓、固本生精，用於腎精虧損、
      陽痿早洩、夜尿頻多有獨到功效」，用法用量「口服1 日
      1 次，每次2 粒，房事前1 小時服用效果更佳，至於保健
      和心臟病、高血壓、糖尿病患者，口服1 日1 次，每次1
      粒」，此業經本院於98年9 月24日審理期日當庭勘驗屬實
      。是本次被告輸入之「七鞭回春樂膠囊」，與「三體牛鞭
      勃動力」同具壯陽功效，且單依品名及標示宣稱「主治陽
      痿、早泄、夜尿頻多」等詞視之，任何稍具普通智識者皆
      可詳悉兩者係具療效之藥品，而該「七鞭回春樂膠囊」外
      盒甚且載明係「山西仁源堂藥業有限公司」出品，一望即
      知其為製藥公司生產之藥品，被告既為心智健全之成年人
      ，則就與「三體牛鞭勃動力」性質類似之「七鞭回春樂膠
      囊」係屬藥品，其未經核准且非供自用而輸入者，當屬藥
      事法所規範之禁藥一節，亦無從諉稱不知。
（二）次查，被告於本院審理中固辯稱：「（審判長問：你這一
      次出國是在96年10月1 日，回來是96年10月13日，在你96
      年10月1 日出國前多久，鄭鴻裕託你幫他買牛鞭？）他常
      常託我，他說如果我出去的話，就幫他買回來，我已經幫
      他買好幾年了，有時候2 盒，有時候3 盒，不一定。（審
      判長問：你說這一次他請你幫他買5 盒，那買5 盒這件事
      情是在你出國前什麼時候跟你說的？）出國前很久，他有
      跟我講好，有出國就幫他買回來。（審判長問：這一次你
      幫他買5 盒回來，是到你家跟你講，還是打電話跟你講？
      ）之前我們在喝酒的時候，他就有講，反正我有出國就幫
      他買回來。（審判長問：在你出國前與他喝酒的時候，他
      就說你有出國的話，幫他買回來？）對。」云云，惟查，
      被告前於97年7 月8 日檢察官訊問時係辯稱：「（檢察官
      問：你哥哥與你朋友有託你帶回？）沒有，只有我朋友鄭
      鴻裕有託我買七鞭回春3 盒，之後再把錢給我，其餘是我
      好意要送人。」云云，而就其受友人鄭鴻裕委託攜帶之藥
      品品名為何、數量多寡等節，前後2 次所供竟迥然相異、
      無一相符，則被告所辯本次扣案如附表所示之藥品，其中
      若干藥品係受友人鄭鴻裕所託攜帶入境一情，是否屬實，
      實難逕信。況且，證人鄭鴻裕雖於本院審理中證稱：「（
      審判長問：這一次你是否有請他幫你帶藥？）這次就是我
      請他幫我帶5 盒。（審判長問：帶5 盒什麼東西？）牛鞭
      。（審判長問：如何跟他說的？）我講了好幾次，後來我
      拿錢給他，我知道他要出國。（審判長問：是在何種情形
      下跟甲○○講的？）我跟他講好幾次了，我是聽朋友說他
      要去大陸，我就託他過去幫我拿幾盒回來。（審判長問：
      你託他幫你帶幾盒回來是去他家託他，還是打電話跟他說
      『你要去大陸？幫我帶幾盒回來。』，是哪一種狀況？）
      我應該是電話中跟他聯絡，後來拿錢給他。（審判長問：
      你是否與甲○○經常在喝酒？）以前，現在身體不好就少
      喝了。（審判長問：你是否有曾經在喝酒聊天的時候，跟
      他提到說順便幫你帶回來？）那我不知道，我也很久沒有
      跟他喝了，這個是以前很早的事。（審判長問：你說有跟
      他喝酒是以前很早的事，是多久之前？）也是很久了。（
      審判長問：幾年前？）10年大概沒有，反正好幾年了。（
      審判長問：在96年10月你託他幫你帶藥回來之前的這一段
      期間，是否有跟他喝酒？）是很早以前。（審判長問：所
      以是比96年更早之前？）對，後來他的身體就不好了。」
      等語，而稱曾委託被告代購「三體牛鞭勃動力」5 盒，惟
      查，被告甲○○與證人鄭鴻裕就同一委請被告自大陸地區
      攜帶上開藥品入境此一單純而無混淆誤認之虞之事實，2
      人所稱之委託時間、方式等節竟均不相同，倘非該委託代
      購之情純屬臨訟杜撰，何以致此？是以，被告所辯本次扣
      案藥品中之「三體牛鞭勃動力」5 盒，係友人鄭鴻裕委託
      其所代購一情，殊難驟信為真。
（三）再查，扣案「三體牛鞭勃動力」152 小瓶，每瓶內有9 顆
      膠囊，縱扣除被告自稱代證人鄭鴻裕購買之5 盒（75瓶）
      後，尚餘77瓶，共計693 顆；扣案「七鞭回春樂膠囊」16
      5 瓶，每瓶10粒，縱扣除被告於本院審理中辯稱：「（審
      判長問：你是在藥局看到那個旅行團，那個旅行團跟你介
      紹說『七鞭回春樂膠囊』不錯，所以你就當場打電話問鄭
      鴻裕說要不要買這個，是否如此？）對，那是因為那個旅
      行團也在買這些產品。（審判長問：你如何跟鄭鴻裕講？
      ）我就跟鄭鴻裕說現在有一種新的產品比較好，要不要買
      ，他就說順便幫他買幾盒回來。（審判長問：他請你順便
      幫他買幾盒『七鞭回春樂膠囊』？）沒有說確定幾盒。（
      審判長問：沒有說確定幾盒，幾盒總是要講？）他就說『
      你幫我拿幾盒回來』。（審判長問：你是幫他買幾盒？）
      我是預備幫他買2 盒。」等語，而自稱欲幫證人鄭鴻裕購
      買之2 盒（30瓶）後，尚餘135 瓶，共計1,350 顆。是縱
      將被告自述係代他人購買之藥品數量扣除，則被告自稱供
      己自用之兩種藥品數量總計仍高達2,043 顆。以被告於本
      院準備程序中自述「每天必須服用3 次，1 次1 顆」之用
      量，上開藥品甚且足供被告服用681 天，期間長達將近2
      年。而被告固於本院97年9 月18日準備程序中辯稱：「我
      攜回的數量認為不多，是因為我久久才出國一次，所以我
      才會帶那麼多回來。」、於本院審理中辯稱：「我是想試
      試看新的產品（七鞭回春樂膠囊）好不好，如果好的話，
      要把牛鞭要送給別人，我就要吃新的，效果比較好。我想
      說再去買很麻煩。」云云，惟查，被告於本院審理中亦自
      承：「（審判長問：你在大陸是否有做生意？）有，和別
      人合股開餐廳。（審判長問：所以去大陸的次數很頻繁？
      ）對。」、「（審判長問：這個藥是在廣東省珠海市的藥
      局所買的？）是的。（審判長問：你所開的餐廳也是在廣
      東省珠海市？）是的。（審判長問：所以你可以經常去廣
      東省珠海市照顧生意，也可以就近買藥？）是朋友有拜託
      我，我才會買，我自己有需要時也會買。（審判長問：這
      個藥局離你的餐廳是否很遠？）很近，大概2 、3 條馬路
      。」等語明確，且被告出入大陸地區次數確實極為頻繁，
      此亦有被告法務部入出境資訊連結作業查詢資料1 份在卷
      可稽。是以，被告既經常前往大陸珠海地區經營餐廳事業
      ，而販售本案扣案藥品之藥局亦僅距被告位於大陸珠海地
      區之餐廳約2 、3 條馬路，是被告得以就近購買，甚為便
      利。堪認被告購買本案「三體牛鞭勃動力」、「七鞭回春
      樂膠囊」等藥品至為容易，是被告於藥品即將用罄前，再
      於前往大陸珠海地區○○○○○道購買，對被告而言並無
      任何不便之處，顯難與偶至大陸，由於機會難逢遂一次攜
      入大量藥品以備供己不時之需者，得以相互比擬，因之，
      倘為供己用，順道帶入足敷在臺停留期間需用之數量即可
      ，亦毋庸慮有存久致生質變之虞，何有多所煩費，一次攜
      返如是量大藥品之必要？再者，被告購買「七鞭回春樂膠
      囊」倘意在試用，則因該藥品之功用、效能尚屬不明，為
      免一次購入大量藥物，嗣因藥效未如預期而損失甚鉅，被
      告亦僅需先購置少量，試用滿意後再利用其頻繁進出大陸
      珠海地區之機會復行購入即可，豈有竟於藥品品質良莠未
      知之前，即一次購入11盒共165 瓶、為數甚多之藥品返台
      之理？稽此，足徵被告輸入該批「三體牛鞭勃動力」、「
      七鞭回春樂膠囊」禁藥之目的，要非純供己用之事實，殊
      為明確。
（四）綜上所述，本件事證明確，被告所辯不知所輸入之「三體
      牛鞭勃動力」、「七鞭回春樂膠囊」係屬禁藥，且輸入前
      開藥品均僅供自用一節，殊無足採，其犯行洵堪認定，應
      予依法論罪科刑。
二、按輸入或攜帶進入臺灣地區之大陸地區物品，以進口論，臺
    灣地區與大陸地區人民關係條例第40條第1 項前段規定甚明
    ，復按未經核准擅自輸入非供自用之藥品為禁藥，藥事法第
    22條第1 項第2 款尤有明定，是以被告甲○○未經核准且非
    供自用而擅自從大陸地區輸入如附表所示之各類藥品，核其
    所為，係犯藥事法第82條第1 項之輸入禁藥罪。爰審酌被告
    前因輸入如附表編號一所示禁藥而經法院審理、判決，而就
    附表編號一所示藥品係屬禁藥，且凡藥品者未經核准且非供
    自用而輸入者，即屬藥事法所稱禁藥一節，已知之甚明，此
    次仍輸入如附表所示鉅量藥品，並取巧投機而諉稱藥品均係
    供己自用，以此圖卸己責，顯係明知故犯，惡性非輕，並其
    犯罪動機、目的、手段、輸入禁藥之種類、數量、犯行所生
    之危害及其犯後態度等情狀，量處如主文所示之刑。末按海
    關緝私條例第36條第3 項所規定之沒入處分，係屬行政罰，
    而刑法第38條第1 項各款所規定之沒收，則屬刑事罰，二者
    性質不同，即無所謂特別法較普通法優先適用之問題。又走
    私之貨物，若已經海關主管機關依海關緝私條例第36條第3
    項之規定處分沒入確定者，因該貨物已非屬犯人所有，法院
    固不得依刑法第38條第1 項第2 、3 款之規定，更為沒收之
    諭知；但若未經海關主管機關處分沒入者，法院仍非不得依
    上開規定諭知沒收（司法院院字第2832號解釋意旨參照）。
    查被告擅自輸入而經查扣之「三體牛鞭勃動力」共152 瓶、
    「七鞭回春樂膠囊」共165 瓶，尚未經財政部臺北關稅局予
    以沒入處分一節，有財政部臺北關稅局97年5 月26日北稽法
    移字第0970097021號函及所附扣押收據暨搜索筆錄1 份、臺
    灣桃園地方法院扣押物品清單1 紙附卷可稽。又上開扣案藥
    品既係被告所有供其犯本件輸入禁藥犯行所用之物，業如前
    述，參諸前揭解釋意旨，應依刑法第38條第1 項第2 款之規
    定，均併予宣告沒收。
據上論斷，應依刑事訴訟法第229 條第1 項，藥事法第82條第1
項，刑法第11條前段、第38條第1 項第2 款，判決如主文。
本案經檢察官吳美文到庭執行職務。
中    華    民    國    98    年    10    月    22    日
                  刑事第十一庭審判長法  官  蔡榮澤
                                    法  官  汪曉君
                                    法  官  林蕙芳
以上正本證明與原本無異。
如不服本判決應於收受判決後10日內向本院提出上訴書狀，並應
敘述具體理由。其未敘述上訴理由者，應於上訴期間屆滿後20日
內向本院補提理由書( 均須按他造當事人之人數附繕本) 「切勿
逕送上級法院」。
                                    書記官  莊凱男
中    華    民    國    98    年    11    月    2     日
附表：
┌──┬────────┬───┬──────────┐
│編號│扣案藥品名稱    │數量  │備註                │
├──┼────────┼───┼──────────┤
│ 一 │三體牛鞭勃動力  │152瓶 │每瓶9顆，共1,368顆  │
├──┼────────┼───┼──────────┤
│ 二 │七鞭回春樂膠囊  │165瓶 │每瓶10顆，共1,650顆 │
└──┴────────┴───┴──────────┘
附錄法條：
藥事法第82條
製造或輸入偽藥或禁藥者，處 10 年以下有期徒刑，得併科新臺
幣 1 千萬元以下罰金。
犯前項之罪，因而致人於死者，處無期徒刑或 10 年以上有期徒
刑，致重傷者，處 7 年以上有期徒刑。
因過失犯第 1 項之罪者，處 3 年以下有期徒刑、拘役或科新臺
幣 50 萬元以下罰金。
第 1 項之未遂犯罰之。


司法院資訊處製作；財團法人民間司法改革基金會備份。
